【裁判字號】    98,交再,1
【裁判日期】    990311
【裁判案由】    過失致死
【裁判全文】
臺灣臺南地方法院刑事判決               98年度交再字第1號
聲  請  人  臺灣臺南地方法院檢察署檢察官
被      告  丙○○
上列被告因過失致死案件，經檢察官提起公訴（97年度營偵字第
1213號），本院於98年2 月20日為第一審之判決（97年度交易字
第319 號），確定後經檢察官以發現確實新證據認被告應受重刑
判決，為被告之不利益聲請再審，經本院以98年度交聲再字第1
號裁定開始再審，暨移送併辦（98年度偵字第16762 號），被告
就被訴事實為有罪之陳述，經告知簡式審判程序之旨，並聽取當
事人之意見後，本院改依簡式審判程序審理，更為判決如下：
    主  文
原判決撤銷。
丙○○因過失致人於死，處有期徒刑柒月。
    事實及理由
一、丙○○於民國96年12月20日上午5 時38分許，騎乘車牌號碼
    CF7-723 號重型機車，沿臺南縣東山鄉東正村南99線由南往
    北方向行駛，行經該路線0.35公里未劃設人行道路段，本應
    注意汽車行駛時，駕駛人應注意車前狀況，並隨時採取必要
    之安全措施，而依當時天候晴、夜間有照明、柏油路面乾燥
    、無缺陷、視距復屬良好等情，並無不能注意之情事，竟疏
    未注意車前狀況，貿然前駛，適有陳清課徒步行走在前，亦
    疏未注意行人在未劃設人行道之道路，應靠邊行走，致丙○
    ○所騎乘之重型機車右前方車頭不慎撞擊未靠路邊行走之陳
    清課，陳清課因而受有頭部損傷併顱骨開放性骨折、顏面撕
    裂傷、蜘蛛膜下及硬腦膜下出血、右側肱骨幹閉鎖性骨折合
    併橈神經損傷、左側踝骨骨折合併脫位等傷害，嗣經送醫急
    救，延至98年1 月10日下午4 時45分許，因神經性及敗血性
    休克不治死亡。丙○○於肇事後，在未有偵查犯罪職務之機
    關或公務員發覺其為犯罪人前，即向至現場處理本件道路交
    通事故，尚不知肇事者為何人之臺南縣警察局白河分局交通
    事故處理小組警員供承其肇事犯罪，自首並接受裁判。
二、案經陳清課之配偶甲○○告訴臺南縣警察局白河分局報告臺
    灣臺南地方法院檢察署檢察官偵查起訴，本院以97年度交易
    字第319 號判決判處有期徒刑6 月，如易科罰金，以新臺幣
    1 千元折算1 日確定，嗣因檢察官發現上開過失致死之新證
    據，足認丙○○有應受較重刑判決之犯罪事實聲請再審，並
    經本院以98年度交聲再字第1 號裁定開始再審，暨移送併辦
    ，改行簡式審判程序審理。
三、證據：
（一）被告丙○○於警詢、偵訊及本院訊問、審理時之自白。
（二）告訴人甲○○於警詢及本院審理時之指述。
（三）臺南縣警察局白河分局道路交通事故現場圖1 紙、道路交
      通事故調查報告表（一）、（二）各1 份及道路交通事故
      現場蒐證照片12幀。
（四）奇美醫院柳營分院出具之診斷證明書4 紙、臺灣臺南地方
      法院檢察署之勘驗筆錄1 份、臺灣臺南地方法院檢察署相
      驗屍體證明書1 紙、法務部法醫研究所98年4 月2 日法醫
      理字第0980000343號函所附之解剖報告書、鑑定報告書各
      1 份、臺灣省臺南區車輛行車事故鑑定委員會97年12月4
      日南鑑字第0975903508號函檢送之鑑定意見書1 紙。
四、核被告丙○○所為，係犯刑法第276 條第1 項之過失致死罪
    。原判決以被告罪證明確，固非無見，惟本件被害人陳清課
    之死亡與被告之過失駕駛行為具有相當因果關係，原審未予
    審酌被害人陳清課死亡之事實，容有未洽，檢察官以發現確
    實新證據認被告應受重刑判決，為被告之不利益聲請再審，
    為有理由，自應由本院將原判決撤銷改判。至移送併案審理
    部分與本案係同一事實，業據本院審究如上，附此敘明。被
    告於肇事後，在未有偵查犯罪職務之機關或公務員發覺其為
    犯罪人前，即向至現場處理本件道路交通事故，尚不知肇事
    者為何人之臺南縣警察局白河分局交通事故處理小組警員供
    承其肇事犯罪，自首並接受裁判等情，有臺南縣警察局白河
    分局道路交通事故肇事人自首情形紀錄表1 紙在卷（詳警卷
    第25頁）可憑，爰依刑法第62條前段之規定減輕其刑。爰審
    酌被告並無刑案前科紀錄，有臺灣高等法院被告前案紀錄表
    1 份在卷可按，堪認其品性尚佳，其未注意車前狀況之駕駛
    行為，係本件車禍發生之肇事主因，一時疏忽肇事致被害人
    陳清課死亡，造成生命喪失而無從彌補之情事，然被害人陳
    清課於本件車禍亦有疏未靠路邊行走之過失行為，為本件車
    禍發生之肇事次因，又被告迄未能與被害人陳清課家屬達成
    和解賠償損害，暨犯罪後坦承犯行之態度等一切情狀，量處
    如主文所示之刑，以資懲儆。
據上論斷，應依刑事訴訟法第273 條之1 第1 項、第299 條第1
項前段、第310 條之2 、第454 條第1 項，刑法第276 條第1 項
、第62條前段，刑法施行法第1 條之1 第1 項、第2 項前段，判
決如主文。
本案經檢察官乙○○到庭執行職務。
中    華    民    國    99    年    3     月    11    日
                        交通法庭  法  官  鄭燕璘
以上正本證明與原本無異。
如不服本判決應於收受本判決後10日內向本院提出上訴書狀，並
應敘述具體理由。如未敘述上訴理由者，應於上訴期間屆滿後20
日內向本院補提理由書狀（均須按他造當事人之人數附繕本）「
切勿逕送上級法院」。
                                  書記官  蔡明峰
中    華    民    國    99    年    3     月    11    日
附錄本案論罪科刑法條全文：
刑法第276條：
因過失致人於死者，處2 年以下有期徒刑、拘役或2 千元以下罰
金。
從事業務之人，因業務上之過失犯前項之罪者，處5 年以下有期
徒刑或拘役，得併科3 千元以下罰金。

司法院資訊處製作；財團法人民間司法改革基金會備份。
